【裁判字號】    89,交訴,17
【裁判日期】    890229
【裁判案由】    偽造文書等
【裁判全文】
臺灣高雄地方法院刑事判決                          八十九年度交訴字第一七號
    公  訴  人  臺灣高雄地方法院檢察署檢察官
    被      告  甲○○
右列被告因偽造文書等案件，經檢察官提起公訴（八十八年度偵字第二八六八０號）
，本院判決如左：
    主  文
甲○○服用酒類，不能安全駕駛動力交通工具而駕駛，處有期徒刑貳月。又行使偽造
私文書，足以生損害於公眾及他人，處有期徒刑月。酒精濃度測試表被測人欄及高
雄市政府警察局高市警刑字第（八七）─七六三三二三號舉發違反道路交通管理事件
通知單上「鄭建發」之署押各壹枚（共計貳枚），均沒收。應執行有期徒刑肆月，酒
精濃度測試表被測人欄及高雄市政府警察局高市警刑字第（八七）─七六三三二三號
舉發違反道路交通管理事件通知單上「鄭建發」之署押各壹枚（共計貳枚），均沒收
。
    事  實
一、甲○○於民國八十八年十一月二十二日晚上約六時許，於飲酒後明知其因服用酒
    類致控制力及注意力已達不能安全駕駛動力交通工具之程度，竟不知謹慎，貿然
    駕駛車牌號碼：ＸＹ─八四一八號自用小客車，沿高雄市○○區○○街由東往西
    方向行駛，於同日晚上六時三十分許（起訴書誤載為同日晚上八時五十分許），
    行經該路與新莊仔路六０四巷巷口時，自後追撞由莊大志所駕駛之車牌號碼：Ｖ
    Ｂ─三二０四號自用小客車，嗣經警前來處理，並將甲○○送往高雄榮民總醫院
    救治，嗣於同日晚上七時三十三分許，經警在上開醫院內對甲○○作酒精濃度檢
    測，測出其吐氣所含酒精成份高達每公升０‧五二毫克，即逕予開單舉發，詎甲
    ○○得知其酒精濃度超過每公升０‧二五毫克，將受開單舉發之際，為掩飾其無
    照及酒醉駕車之犯行，竟假冒其小舅子「鄭建發」之名義，分別在酒精濃度測試
    表被測人欄及警員所開具之高雄市政府警察局高市警刑字第（八七）─七六三三
    二三號舉發違反道路交通管理事件通知單上，偽簽「鄭建發」之署押，並持以交
    付取締之員警，足以生損害於「鄭建發」及警察檢關取締交通違規之正確性。嗣
    經警詳加查證，始發現上情。
二、案經高雄市政府警察局左營分局報請台灣高雄地方法院檢察署檢察官偵查起訴。
    理  由
一、訊據被告甲○○，對於右揭時、地於飲酒後呈現酒醉狀態下，明知自己精神狀態
    已達不能為安全駕駛之程度，仍貿然駕車行駛而肇事，且於警員取締其酒醉駕車
    時，在酒精濃度測試表被測人欄及舉發違反道路交通管理事件通知單上，偽簽「
    鄭建發」署押之事實，均坦承不諱，並有酒精濃度測試表及舉發違反道路交通管
    理事件通知單（高市警刑字第八七─七六三三二三號）各一紙在卷可稽，其上開
    自白堪信為真實。雖被告另辯稱：伊不是故意冒用「鄭建發」之名義，伊並無偽
    造文書犯行云云，然查：被告係因未考領普通小型車駕駛執照，怕被警員發覺開
    單舉發，始假冒「鄭建發」之名義，在酒精濃度測試表被測人欄及舉發違規通知
    單上冒簽「鄭建發」之署押一節，已據被告於警訊中供述：「因肇事時我沒有考
    駕照，因害怕被告發，所以騙警方我叫鄭建發，而鄭建發是我太太的弟弟。」等
    語綦詳（見八十八年十一月二十三日警訊筆錄），核與被告當庭供稱：伊並無普
    通小型車駕駛執照等情相符（見本院八十九年二月十七日審判筆錄），雖被告嗣
    於本院審理時翻異前詞，然衡諸被告案發時於警訊中之供述，較少權衡利害得失
    或受他人干預，比之事後翻異之詞，較屬可採，顯見被告自始即有冒用「鄭建發
    」名義之犯意甚明，被告前揭所辯，顯係卸責之詞，不足採信。本件罪證已臻明
    確，被告上開公共危險及行使偽造私文書等犯行，均堪予認定。
二、核被告甲○○上開所為，就酒醉駕車部分，係犯刑法第一百八十五條之三服用酒
    類，不能安全駕駛動力交通工具而駕駛罪；另在酒精濃度測試表被測人欄及舉發
    違反交通事件通知單上偽簽「鄭建發」名義署押，復持以行使部分，係另犯刑法
    第二百十六條、第二百十條之行使偽造私文書。其偽造署押行為係偽造文書之階
    段行為；又其偽造私文書後持以行使，其偽造之低度行為為行使之高度行為所吸
    收，均不另論罪，只論以行使偽造私文書罪。而被告先後在酒精濃度測試表被測
    人欄及舉發違反交通事件通知單上，偽簽「鄭建發」署押之犯行，係基於單一犯
    意所為，侵害單一法益，其先後二次偽造署押動作，乃組成整個犯罪行為之一部
    ，為接續犯。又被告所犯上開二罪，犯意各別，行為不同，構成要件有異，應分
    論並罰，公訴人認該二罪具有方法結果之牽連關係，為牽連犯，尚有未洽，附此
    敘明。茲審酌被告酒醉貿然駕車行駛於高雄市區道路而肇事，其犯行對社會大眾
    往來之安全構成威脅，且於警員取締時，冒用其小舅子「鄭建發」名義，在酒精
    濃度測試表被測人欄及舉發違規通知單上偽簽「鄭建發」之署押，犯後又否認行
    使偽造私文書犯行，難認有悔改之意等一切情況，爰分別量處如主文所示之刑，
    並定其應執行刑。酒精濃度測試表被測人欄及高雄市政府警察局高市警刑字第（
    八七）─七六三三二三號舉發違反道路交通管理事件通知單上「鄭建發」之署押
    各一枚，不問屬於犯人與否，均應依刑法第二百十九條之規定，宣告沒收。
據上論斷，應依刑事訴訟法第二百九十九條第一項前段，刑法第二百十六條、第二百
十條、第一百八十五條之三、第五十一條第五款、第二百十九條，罰金罰鍰提高標準
條例第一條前段，判決如主文。
中      華      民      國    八十九    年      二      月    二十九    日
                                  臺灣高雄地方法院刑事第四庭
                                      法  官  唐  照  明
右正本證明與原本無異。
如不服本判決，應於判決送達後十日內，向本院提出上訴狀。
                                      書記官  林  孝  聰
中    華    民    國      八十九      年      三      月      一      日
附錄法條：
刑法第二百十六條、第二百十條、第一百八十五條之三。
行使第二百十條至第二百十五條之文書者，依偽造、變造文書或登載不實事項或使登
偽造、變造私文書，足以生損害於公眾或他人者，處五年以下有期徒刑。
載不實事項之規定處斷。
服用毒品，麻醉藥品、酒類或其他相類之物，不能安全駕駛動力交通工具而駕駛者，
處一年以下有期徒刑、拘役或三萬元以下罰金。


司法院資訊處製作；財團法人民間司法改革基金會備份。
